【裁判字號】    98,台上,6330
【裁判日期】    981029
【裁判案由】    違反毒品危害防制條例等罪
【裁判全文】
最高法院刑事判決            九十八年度台上字第六三三０號
上  訴  人  甲○○
上列上訴人因違反毒品危害防制條例等罪案件，不服台灣高等法
院中華民國九十六年七月三十一日第二審判決（九十六年度上訴
字第二六四八號，起訴案號：台灣宜蘭地方法院檢察署九十五年
度偵字第二九八○、三二一六號），提起上訴，本院判決如下：
    主  文
原判決撤銷，發回台灣高等法院。
    理  由
本件原判決認定上訴人甲○○有其事實欄及附表一、五、六、十
四、十五、十六所載販賣第一級毒品海洛因及販賣第二級毒品安
非他命犯行，因而撤銷第一審關於上訴人部分科刑之判決，改判
仍依行為時連續犯關係，論上訴人以共同連續販賣第一級毒品罪
，及連續販賣第二級毒品罪（以上二罪均累犯），並均依刑法第
五十九條規定酌量減輕其刑後，而就上訴人所犯共同連續販賣第
一級毒品罪部分量處有期徒刑七年六月，就所犯連續販賣第二級
毒品罪部分量處有期徒刑四年，並分別諭知相關之從刑；復定其
應執行之刑為有期徒刑十一年四月，及諭知應執行之相關從刑；
固非無見。
惟查：(一)、販賣毒品罪，並不以販入後復行賣出為必要，祇要基
於販賣營利之意圖，販入或賣出，有一於此，其販賣毒品罪即屬
既遂。原判決事實欄一之(一)內記載「上訴人與鄭蕙萱（下或稱鄭
女）共同意圖營利，基於販賣第一級毒品海洛因之概括犯意聯絡
，於附表一編號１、附表八所示時間、地點，以附表一編號１、
附表八所示金額，向林永青販入數量不詳之海洛因後，於附表五
、六編號１所示時間、地點、金額及交易方式，販賣海洛因予林
文凱、林志強」等情（見原判決第二頁第九至十八行）。倘若無
訛，則上訴人與鄭女意圖販賣營利而向林永青販入海洛因時，即
已構成販賣第一級毒品既遂罪。惟原判決僅就上訴人分別販賣第
一、二級毒品予林文凱、林志強、陳威嘉、林少偉、林文進部分
予以論罪科刑。對於上訴人意圖營利向林永青「販入」海洛因之
行為，應否成立販賣第一級毒品既遂罪，暨其向林永青「販入」
海洛因，與其「賣出」海洛因予林文凱、林志強及陳威嘉之行為
間，在法律上之評價如何？應成立一罪或數罪？並未一併加以論
敘說明，尚嫌理由不備。(二)、原判決於其事實欄一之(一)內記載「
上訴人與鄭蕙萱共同基於販賣第一級毒品海洛因之概括犯意聯絡
，於附表一編號１、『附表八』所示時間、地點，以附表一編號
１、『附表八』所示金額，向林永青販入數量不詳之海洛因」等
情（見原判決第二頁第九至十三行）。然原判決並無「附表八」
，則其事實欄關於「附表八」之記載，顯失依據。又原判決雖於
其附表十五編號１之「次數」欄內記載「二次」，並以括弧註記
「起訴書誤載為一次」云云（見原判決第十九頁中間），但並未
說明其憑何認定起訴書所載「一次」係出於「誤載」之依據，遽
為上開註記，尚嫌理由欠備。(三)、除有特別規定外，已受請求之
事項未予判決者，其判決為當然違背法令。本件起訴書附表十五
編號一記載「上訴人與鄭女於民國九十五年六月間（某日），在
林少偉堂哥林文進住處附近，以新台幣（下同）五百元之價格，
販賣安非他命予林少偉一次」等情；同附表編號二則記載「上訴
人與鄭女於九十五年六月二十日，在宜蘭市河濱公園附近某路邊
，以一千元之價格，販賣安非他命予林少偉一次」等情（見本件
起訴書第二十一頁）。原判決認定上訴人與鄭女有如起訴書「附
表十五編號一」所記載之販賣安非他命犯行，而就此部分予以論
罪科刑（詳如原判決附表十五編號１之(2)所載）。並於其附表十
五編號１之(1)內認定「上訴人與鄭女於九十五年五月二十一日，
在宜蘭縣礁溪鄉○○路○段三十一巷十五號四樓甲○○住處樓下
，以五百元之價格，販賣安非他命予林少偉（見原判決第十九頁
中間），而就此部分加以論科，復於理由內說明此部分雖未經檢
察官起訴，但與起訴部分具有連續犯之裁判上一罪關係，為起訴
效力所及，應併予審理等旨（見原判決第九頁第十七至二十行）
。但對於起訴書附表十五編號二所記載之事實（即上訴人與鄭女
於九十五年六月二十日，在宜蘭市河濱公園附近某路邊，以一千
元販賣安非他命予林少偉一次），是否成立犯罪？則未加以審判
或說明，難謂無已受請求之事項而未予判決之違法。(四)、原判決
事實欄一之(四)記載：「九十五年四月十一日二十一時許，上訴人
與林文進約定在宜蘭縣礁溪鄉○○路○段三十一巷十五號四樓甲
○○住處樓下交易安非他命，為警當場查獲，並自上訴人身上扣
得林文進所交付之價金二千元」等情（見原判決第三頁第八至十
一行）。依此記載，上訴人於前述時地販賣安非他命予林文進，
既已取得林文進所交付之購毒價款二千元，則其販賣第二級毒品
之行為似已完成，縱甫成交之際即被警方查獲，亦不影響其販賣
毒品犯罪之既遂。原判決僅以上訴人販賣安非他命予林文進時即
被警方當場查獲，而認定此部分屬販賣第二級毒品未遂（見原判
決第三頁第五行、第九頁倒數第六行），其見解不無商榷餘地。
(五)、共同正犯犯罪所得之財物為新台幣時，因係合併計算，且於
全部或一部不能沒收時以其財產抵償之，為避免執行時發生重複
沒收、抵償之情形，故各共同正犯之間係採連帶沒收主義，於裁
判時應諭知被告共同犯罪所得之財物應與其他共同正犯連帶沒收
之，如全部或一部不能沒收時，應連帶抵償之。原判決認定上訴
人與鄭女共犯如原判決附表五、六所示之連續販賣第一級毒品（
海洛因）罪，此部分共獲得財物一萬二千元等情。倘若無訛，則
應於判決主文諭知「上訴人共同連續販賣如附表五、六所示第一
級毒品罪所得財物共一萬二千元，均應與共同正犯鄭蕙萱連帶沒
收之，如全部或一部不能沒收時，應以其等之財產連帶抵償之」
。然原判決對於上訴人與鄭女共同販賣第一級毒品所得財物一萬
二千元部分，並未依前述共犯連帶之法理諭知連帶沒收及連帶抵
償之意旨，依上述說明，於法自有未合。又原判決共有六個附表
，似應以「附表一、二、三、四、五、六」依序連號編列為宜，
惟原判決卻以不連號之方式編列為「附表一、五、六、十四、十
五、十六」，易啟有無缺漏之疑義，似有未宜，併予指明。以上
或為上訴意旨所指摘，或為本院得依職權調查之事項，應認有撤
銷原判決發回更審之原因。至原判決關於不另為無罪諭知部分，
因與發回更審部分具有審判不可分關係，應併予發回，附此敘明
。
據上論結，應依刑事訴訟法第三百九十七條、第四百零一條，判
決如主文。
中    華    民    國  九十八  年    十    月  二十九  日
                      最高法院刑事第八庭
                          審判長法官  洪  文  章
                                法官  王  居  財
                                法官  郭  毓  洲
                                法官  黃  梅  月
                                法官  邱  同  印
      本件正本證明與原本無異
                                      書  記  官
中    華    民    國  九十八  年   十一   月    二    日
                                                     m


司法院資訊處製作；財團法人民間司法改革基金會備份。
